【裁判字號】    95,訴,1576
【裁判日期】    951027
【裁判案由】    毒品危害防制條例
【裁判全文】
臺灣彰化地方法院刑事判決              95年度訴字第1576號
公  訴  人  臺灣彰化地方法院檢察署檢察官
被      告  甲○○
                    （另案押於臺灣臺中看守所）
上列被告因毒品危害防制條例案件，經檢察官提起公訴（臺灣彰
化地方法院檢察署95年度毒偵字第3276號、95年度毒偵字第3277
號、95年度毒偵字第3278號），被告於準備程序中就被訴事實為
有罪之陳述，經告以簡式審判之要旨，並聽取當事人之意見後，
經本院合議庭裁定由受命法官獨任進行簡式審判程序，判決如下
：
    主  文
甲○○連續施用第一級毒品，累犯，處有期徒刑壹年。扣案之海
洛因貳包（分別淨重零點貳公克，毛重零點參公克）均沒收銷燬
。
    事  實
一、甲○○前因違反毒品危害防制條例案件，經法院裁定送強制
    戒治，於民國91年5月8日執行完畢釋放。又因違反毒品危害
    防制條例案件，經本院於93年12月27日，以93年度訴字第25
    47號判處有期徒刑10月確定，復因竊盜案件，經本院於93年
    12月27日，以93年度易字第303號判處有期徒刑6月確定，上
    揭2案接續執行，而於94年11月5日縮短刑期執行完畢。詎仍
    不知悛悔，基於施用第一級毒品海洛因之概括犯意，於下列
    時間、地點施用第一級毒品海洛因，嗣分別為警查獲。
（一）於 95年4月23日上午10時許，在臺中縣霧峰鄉○○○路旁
      田間工寮內，以將海洛因加水置入針筒注射之方式，施用
      第一級毒品海洛因，嗣經警於翌日晚上8時許查獲。
（二）於 95年5月27日晚上11時許，在臺中市○○路、公園路口
      附近之加油站廁所，以將海洛因摻入香菸或加水置入針筒
      注射之方式施用第一級毒品海洛因，嗣經警於翌日下午 4
      時30分許，在臺中市○區○○路與梅川西路口處查獲，並
      扣得海洛因1包 (淨重0.2公克)。
（三）於95年6月19日晚上7時許，在臺中市○區○○○路加油站
      廁所，以將海洛因摻入香菸之方式，施用第一級毒品海洛
      因，嗣經警於翌日中午12時50分許，在臺中縣太平市○○
      路與東方街口處查獲，並扣得海洛因1包 (毛重0.3公克)
      。
二、案經彰化縣警察局鹿港分局報告臺灣彰化地方法院檢察署檢
    察官偵查起訴，及臺中市警察局第二分局、第三分局報告臺
    灣臺中地方法院檢察署呈請臺灣高等法院臺中分院檢察署檢
    察長令轉臺灣彰化地方法院檢察署檢察官偵查起訴。被告於
    準備程序中就被訴事實為有罪之陳述，經告以簡式審判之要
    旨，並聽取當事人之意見後，經本院合議庭裁定以簡式審判
    程序審理。
    理  由
一、本件被告甲○○所犯係死刑、無期徒刑、最輕本刑為 3年以
    上有期徒刑以外之罪，其於準備程序就前揭被訴事實為有罪
    之陳述，經受命法官告知簡式審判程序之旨，並聽取其與公
    訴人之意見後，本院認無不得或不宜改依簡式審判程序進行
    之處，爰依刑事訴訟法第 273條之1第1項、第284條之1，裁
    定本案由受命法官獨任進行簡式審判程序，合先敘明。
二、訊據被告甲○○對於前揭犯罪事實均坦承不諱（見彰化縣警
    察局鹿港分局鹿警分偵字第095001533號卷第2頁，臺中市警
    察局第二分局中分二偵字第 0950000938號卷第3-5頁，臺中
    市警察局第三分局中分三偵字第 0950031637號卷第5-7頁，
    臺灣彰化地方法院檢察署 95年度毒偵字第3276號卷第6頁，
    95年度毒偵字第2844號卷第6頁，本院 95年度訴字第1576號
    卷第47、59頁）；且被告尿液經以氣相層析質譜儀（即ＧＣ
    ／ＭＳ）方法檢驗結果，確均呈第一級毒品海洛因於人體代
    謝後之嗎啡、可待因陽性反應，有詮昕科技股份有限公司濫
    用藥物尿液檢驗報告 3份附卷足證（見彰化縣警察局鹿港分
    局鹿警分偵字第095001533號卷第4頁，臺灣彰化地方法院檢
    察署95年度毒偵字第2469號卷第18頁，95年度毒偵字第2844
    號卷第17頁）；又被告於95年5月28日下午4時30分許經警查
    扣之白色粉末 1包，送請法務部調查局經以氣相層析質譜儀
    分析法檢驗後，認含海洛因成分，淨重0.2公克，有95年6月
    30日法務部調查局鑑定通知書 1份在卷可憑（見臺灣彰化地
    方法院檢察署95年度毒偵字第2469號卷第13頁）；被告於95
    年6月20日下午1時許經警查扣之白色粉末1包（毛重0.3公克
    ），經以聯勤204廠製造之煙毒品檢驗A包試劑初步檢驗結果
    ，呈海洛因陽性反應，亦有臺中市警察局第三分局檢驗照片
    4 紙在卷可參（見臺中市警察局第三分局中分三偵字第0950
    031637號卷第20、21頁）；另有卷附之照片2 張、扣押物品
    清單等件可資佐證（見臺灣彰化地方法院檢察署95年度毒偵
    字第2469號卷第16、17頁，95年度毒偵字第2844號卷第15、
    16頁），是認被告自白核與事實相符。查被告前因違反毒品
    危害防制條例案件，經法院裁定送強制戒治，於91年5月8日
    執行完畢釋放，有臺灣高等法院被告前案紀錄表、臺灣高等
    法院在監在押全國紀錄表各 1份在卷可按，其於前開強制戒
    治執行完畢後， 5年內再犯本案犯行，與毒品危害防制條例
    第23條第 2項之規定相符。本件事證明確，被告犯行堪以認
    定，應予依法論科。
三、查被告行為後，刑法於94年1月7日修正通過，於94年2月2日
    公布，並於95年7月1日施行。按行為後法律有變更者，適用
    行為時之法律，但行為後之法律有利於行為人者，適用最有
    利於行為人之法律，修正後之刑法第2條第1項定有明文。此
    條規定乃與刑法第 1條罪刑法定主義契合，而貫徹法律禁止
    溯及既往原則，係規範行為後法律變更所生新舊法律比較適
    用之準據法，是刑法第2條本身雖經修正，但刑法第2條既屬
    適用法律之準據法，本身尚無比較新舊法之問題，應一律適
    用裁判時之現行刑法第 2條規定以決定適用之刑罰法律。又
    本次刑法修正之比較新舊法，應就罪刑有關之共犯、未遂犯
    、想像競合犯、牽連犯、連續犯、結合犯，以及累犯加重、
    自首減輕暨其他法定加減原因（如身分加減）與加減例等一
    切情形，綜其全部罪刑之結果而為比較（最高法院95年度第
    8次刑庭會議決議可資參照）。經查：
（一）刑法第56條連續犯之規定，新法業已刪除，此刪除雖非犯
      罪構成要件之變更，但顯已影響行為人刑罰之法律效果，
      自屬法律有變更，應有刑法第2條第1項之適用。本件被告
      先後多次施用第一級毒品之犯行，如依舊法，因時間緊接
      ，所犯罪名相同，顯係出於概括之犯意為之，為連續犯，
      以一罪論，並得加重其刑至 1/2，如依新法，無連續犯之
      規定，應分論併罰，比較新、舊法結果，以舊法較為有利
      ，應依被告行為時之法律即舊法論以連續犯。
（二）刑法第47條累犯之規定，被告行為時之刑法第47條規定：
      「受從有期徒刑之執行完畢，或受無期徒刑或有期徒刑一
      部之執行而赦免後， 5年內以內再犯有期徒刑以上之罪者
      ，為累犯，加重本刑至1/2」；修正後刑法第47條第1項、
      第 2項分別規定：「受執刑之執行完畢，或一部之執行而
      赦免後，5 年以內故意再犯有期徒刑以上之罪者，為累犯
      ，加重本刑至1/2。」、「第98條第2項關於強制工作而免
      其刑之執行者，於受強制工作處分之執行完畢或一部之執
      行而免除後，5年以內故意再犯有期徒刑以上之罪者，以
      累犯論。」，本案不論依修正前之刑法第47條，或修正後
      之刑法第 47條第1項之規定，均構成累犯，對被告而言，
      新法並無較有利於被告，是依修正後刑法第2條第1項前段
      規定，應依被告行為時之法律即舊法論以累犯。
（三）綜上，本件經綜合觀察全部罪刑比較之結果，就上開修正
      部分，依修正後刑法第 2條第項前段規定，應適用行為時
      法即舊法之規定。
四、核被告 3次施用第一級毒品海洛因之行為，分別成立毒品危
    害防制條例第 10條第1項之施用第一級毒品罪。其施用第一
    級毒品前、後持有第一級毒品之低度行為，為施用第一級毒
    品之高度行為吸收，不另論罪。又被告 3次施用第一級毒品
    犯行，時間緊接、方法相近、觸犯構成犯罪要件相同之罪名
    ，顯係基於概括犯意而為，為連續犯，應依修正前刑法第56
    條規定，論以一罪，並加重其刑。查被告曾於93年間，因違
    反毒品危害防制條例案件，經本院於93年12月27日，以93年
    度訴字第2547號判處有期徒刑10月確定，復因竊盜案件，於
    93年12月27日，經本院以93年度易字第303號判處有期徒刑6
    月確定，上揭2案接續執行，而於94年11月5日縮短刑期執行
    完畢，有臺灣高等法院被告前案紀錄表、臺灣高等法院在監
    在押全國紀錄表各1份在卷可按，被告於執行有期徒刑完畢5
    年內故意再犯本件有期徒刑以上之罪，為累犯，應依修正前
    刑法第47條之規定，遞加重其刑。爰審酌被告曾因施用毒品
    而觸法，經觀察、勒戒及強制戒治，仍不知悔悟，屢次為警
    查獲後，仍再施用，足見其不知悔改，及施用毒品非但戕害
    身心，亦可能因此危害社會秩序等節，與被告犯後坦承犯行
    ，庭訊時態度良好等一切情狀，量處如主文所示之刑。末查
    ，被告於95年5月28日、同年6月20日分別為警查扣之白色粉
    末2 小包（分別淨重0.2公克，毛重0.3公克），確含毒品危
    害防制條例第 2條第2項第1款所定第一級毒品海洛因成分，
    已如前述，不問屬於犯人與否，均應依毒品危害防制條例第
    18條第1項前段規定，沒收銷燬之。
據上論斷，應依刑事訴訟法第 273條之1第1項、第299條第1項前
段，毒品危害防制條例第10條第1項、第18條第1項前段，刑法第
2條第1項前段、第11條，修正前刑法第56條、第47條、第38條第
1項第2款，判決如主文。
本案經檢察官莊佳瑋到庭執行職務。
中    華    民    國    95    年    10    月    27    日
                  刑事第一庭    法  官  林秉暉
以上正本證明與原本無異。
如不服本判決，應於判決送達後10日內向本院提出上訴狀（應抄
附繕本）。
中    華    民    國    95    年    10    月    27    日
                                書記官  梁高賓
附錄本案論罪科刑法條：
毒品危害防制條例第10條第1項
施用第一級毒品者，處6月以上5年以下有期徒刑。


司法院資訊處製作；財團法人民間司法改革基金會備份。
